【裁判字號】    89,易,2663
【裁判日期】    890825
【裁判案由】    傷害
【裁判全文】
臺灣高雄地方法院刑事判決                        八十九年度易字第二六六三號
    公  訴  人  臺灣高雄地方法院檢察署檢察官
    被      告  乙○○
右列被告因傷害案件，經檢察官提起公訴（八十九年度調偵字第一五二號），本院判
決如左：
    主  文
乙○○傷害人之身體，處有期刑貳月，如易科罰金，以參佰元折算壹日。
    事  實
一、乙○○係上峻有限公司負責人，於民國八十九年二月十一日上午十一時許（起訴
    書誤載為二十一時許），在高雄市楠梓區○○○路一一一八號該公司辦公室內，
    因汽車票款問題與上峻有限公司離職員工甲○○發生口角爭執，進而為肢體之衝
    突，乙○○一時衝動，竟基於傷害之犯意，於二人拉扯推擠之際，致甲○○受有
    右手食指近端指骨骨折合併手背瘀血腫脹等傷害。
二、案經甲○○訴由高雄市政府警察局楠梓分局移請台灣高雄地方法院檢察署檢察官
    偵查起訴。
    理  由
一、訊據被告乙○○固不諱言曾於上開時、地，因汽車票款問題而起爭執，雙方並因
    此互有拉扯情事，惟矢口否認有何傷害犯行，辯稱：沒有打告訴人甲○○，係告
    訴人出手打伊，伊為了防衛才用手擋云云。經查，右揭事實，迭據告訴人甲○○
    於警偵訊及本院審時指訴綦詳，並有高雄醫學院附設中和紀念醫院阮綜合醫院出
    具之驗傷診斷證明書影本附卷可稽，顯見告訴人是時確曾受有上開傷害無訛。而
    參以證人即上峻有限公司之員工丙○○於本院調查時證稱：「當時我在公司外面
    空地工作，是會計小姐說裡面有爭吵，要我進去看，我一進去時看見被告與告訴
    人在被告辦公室外面爭吵，當時我看見甲○○用手打被告，乙○○用手擋告訴人
    ，被告沒有抓告訴人的手，我就說在公司內不要打架，之後他們就停手了，之前
    被告與告訴人在辦公室內發生的情形我不清楚」等語觀之，證人丙○○就上開爭
    執過程並未全程在場，足認其是時所見不及之前被告與告訴人在被告辦公室內之
    衝突情形，是尚難僅就其所見聞之部分為被告有利之認定，況就其見聞部分，在
    辦公室外被告於告訴人出手打伊時，既僅係用手擋告訴人並未抓告訴人的手，則
    參諸告訴人上開驗傷單所載，及被告自承二人在其辦公室內有拉扯，並且拉住告
    訴人的手以防止告訴人再打伊等情（警卷八十九年二月十七日調查筆錄），相較
    互核以觀，顯見告訴人手指骨折應係在出辦公室之前即已受傷，而非被告在辦公
    室外以手擋告訴人時所造成。又所謂正當防衛係指被告可為必要之阻擋以防衛自
    己免於受傷，且需防衛行為未超越必要之程度，始得阻卻違法，非謂被告可另行
    出手攻擊致人受傷，故縱認告訴人於被告辦公室內有先出手攻擊被告之情形屬實
    ，若被告未加反擊而僅係抓住告訴人之手，衡情當無使告訴人受有右手食指近端
    指骨骨折合併手背瘀血腫脹如此嚴重傷害之理，足證被告應已逾越防衛之必要程
    度而有傷害之故意甚明，是被告所辯要屬卸責之詞，殊無可採。本件事證已臻明
    確，被告犯行洵堪認定。
二、核被告所為，係犯刑法第二百七十七條第一項傷害罪。爰審酌被告並無犯罪前科
    ，有臺灣高等法院被告全國前案紀錄表在卷可按，素行良好，因票款糾紛一時衝
    動始有本件犯行，惡性非重，且犯後坦部分犯行並希冀與告訴人和解，態度尚佳
    等一切情狀，量處如主文所示之刑，並諭知易科罰金之折算標準。
據上論斷，應依刑事訴訟法第二百九十九條第一項前段，刑法第二百七十七條第一項
、第四十一條，罰金罰鍰提高標準條例第一條前段、第二條，判決如主文。
本案經檢察官陳登燦到庭執行職務。
中      華      民      國    八十九    年      八      月    二十五    日
                              臺灣高雄地方法院刑事第三庭
                                  審判長法  官    宋明中
                                        法  官    周志賢
                                        法  官    柯彩燕
右正本證明與原本無異。
如不服本判決，應於判決送達後十日內，向本院提出上訴狀。
                                        書記官    楊真芬
中      華      民      國    八十九    年      八      月    二十九    日


司法院資訊處製作；財團法人民間司法改革基金會備份。
